【裁判字號】    89,易,4885
【裁判日期】    900316
【裁判案由】    詐欺等
【裁判全文】
臺灣高雄地方法院刑事判決                        八十九年度易字第四八八五號
    公  訴  人  臺灣高雄地方法院檢察署檢察官
    被      告  戊○○
右列被告因詐欺等案件，經檢察官提起公訴（八十八年度偵字第二三三五九號），本
院判決如左：
    主  文
戊○○無罪。
    理  由
一、公訴意旨略以：被告戊○○係設於高雄市○○○路四三七之一號「家家樂傢俱行
    」之負責人，明知本身因經營不善、已無支付價金之能力，仍意圖為自己不法之
    利益，於八十七年四月間，向告訴人甲○○○○播事業有限公司（以下簡稱高伸
    公司）負責人丙○○佯稱伊經營傢俱門市頗具規模、欲打折促銷傢俱刊登廣告，
    使丙○○信為真實下代刊廣告於中國時報上，共計廣告費新台幣（八萬四千元）
    ，詎事後戊○○拒絕付款、且避不見面，丙○○始知受騙。嗣丙○○為保全債權
    ，向台灣高雄地方法院民事庭聲請假扣押，並於提供擔保後由該院以八十七年度
    執全字第三四八六號假扣押執行查封被告戊○○所有沙發組、床組各一組，待丙○○依督促程序取得執行名義並聲請移付強制執行時，於與鑑定人員前往鑑認價
    格時，發現查封物已不知去向，且傢俱行之招牌已更名，始知被告戊○○意圖損
    害債權而將查封物處分。因認被告戊○○涉犯有刑法第三百三十九條第二項詐欺
    得利罪嫌及同法第三百五十六條之損害債權罪嫌等語。
二、公訴人認被告戊○○涉犯上開犯罪，係以右揭犯罪事實業據告訴人代表人丙○○
    到庭指訴甚詳，復有中國時報廣告費收據影本、臺灣高雄地方法院民事裁定各一
    紙在足資佐證，況被告所提出之火災證明書，發生地點並非伊委託告訴人刊登廣
    告之營業地點，又衡之被告應給付之廣告費八萬四千元非屬鉅款，被告該時仍經
    營傢俱行，量無無法給付此筆款項之理，顯見其自始即無給付之意思，是其詐欺
    之不法意圖應堪認定。另被告為法院查封之沙發組、床組，現已逸失無蹤，被告
    復無法明確交代去向，顯已遭其處分，是其毀損債權之犯行亦堪認定等情，以為
    論據；被告戊○○於本院最後審判期日經合法傳喚無正當理由未到庭陳述，惟在
    本院先前審理時則堅詞否認上開犯行，辯稱：伊雖有委託告訴人高伸公司刊登廣
    告，但並未要詐欺高伸公司，後來無法付款係因為其所經營之家家樂傢俱行失火
    將所有之傢俱燒燬，週轉不靈所以才無資力付款，又因為其所經營之家家樂傢俱
    行失火，所以將已經接受客戶之訂單轉給丁○○之朋友出貨，再由丁○○的朋友
    向客戶收尾款，高雄市○○○路四三七之一號所經營之傢俱就是丁○○的朋友所
    經營的，與伊無關，伊也沒有傢俱遭到查封等語。
三、按犯罪事實應依證據認定之，無證據不得推定其犯罪事實；又不能證明被告犯罪
    ，應諭知無罪之判決。刑事訴訟法第一百五十四條及第三百零一條第一項分別定
    有明文。次按，刑法上之詐欺取財罪及詐欺得利罪，均需以行為人有意圖為自己
    不法之所有為犯罪之主觀要件，若欠缺此要件，自難以詐欺取財罪及詐欺得利罪
    相繩之。再按，犯罪事實之認定，應憑真實之證據，倘證據是否真實尚欠明顯，
    自難以擬制推測之方法，為其判斷之基礎。最高法院五十三年台上字第六五六號
    著有判例可資參照。
四、公訴人以上開論據認定被告戊○○涉犯刑法之詐欺得利罪嫌及毀損債權罪嫌等，
    固非無據；惟查：
（一）實際由被告所經營之「家家樂傢俱行」，經本院依職權向高雄市政府建設局函
      查之結果，係設立在高雄市○○區○○路一０一七號，有高雄市政府建設局九
      十年一月十五日九十高市建設二字第九０七號函在卷可稽；而告訴人代理人丙○○於本院審理時，亦到院指述：被告當時委託刊登廣告之地點是在華夏路，
      至於後來會到大順一路查封是因為華夏路的店燒掉了，而在大順一路有看到看
      板，所以才會到大順一路查封等語（見本院九十年二月二日訊問筆錄），則當
      時被告所經營之「家家樂傢俱行」及委託告訴人刊登廣告之地點應均係在高雄
      市○○區○○路一０一七號，而非高雄市○○○路四三七之一號。
（二）再者，被告雖確曾於八十七年四月間，委託告訴人刊登促銷傢俱之廣告，惟該
      廣告所刊登之地點，應係在高雄市○○區○○路一０一七號，而非高雄市○○○路四三七之一號，已如前述；然被告於高雄市○○路一０一七號所經營之「
      家家樂傢俱行」，曾於八十七年五月二十一日零時四十六分發生火災而燒燬，
      有高雄市政府消防局消鑑字第六二九一號火災證明書一紙在卷可稽；而告訴人
      代理人丙○○亦於庭訊時陳述：被告所經營位於華夏路一０一七號之「家家樂
      傢俱行」在請我們刊登廣告後確實已燒燬等語（見本院九十年二月二十三日訊
      問筆錄），則被告辯稱係因火災之故方無法付款等語，即非全然子虛而可採信
      。
（三）雖依告訴人代理人丙○○所述，在被告華夏路之店發生火災燒燬後，即搬遷到
      大順一路四三七之一號繼續經營，然告訴人代理人丙○○如此指訴之原因係因
      高雄市○○○路四三七之一號原係一汽車保養廠，後來裝潢成家具行，且有樹
      立招牌，店名仍為家家樂，並曾在該處看過被告戊○○，方為上開指訴（見本
      院九十年二月二十三日訊問筆錄）。惟另一證人即於八十七年十二月十四日受
      告訴人委託前往高雄市○○○路四三七之一號會同本院執行處書記官執行假扣
      押查封之乙○○到院證述：當時我去查封時，並沒有看到被告，而是另一位不
      知名之男子，在我查封時該男子表示是被告已經轉讓給他了，但當時因為招牌
      還是家家樂家具行，所以我們查封，當時該男子有表示反對，但執行書記官表
      示因外觀仍是家家樂傢俱行，所以查封，標的物是由我指封。後來在進行本案
      強制執行鑑價時所查封的標的物就全部不見了。現在該店已經換人經營，店名
      改為金藍天等語（見本院九十年二月二日訊問筆錄）。佐以依上開高雄市政府
      建設局九十高市建設二字第九０七號函內隨函附送由被告實際經營「家家樂傢
      俱行」之設立登記申請書，被告實際經營位於高雄市○○路之「家家樂傢俱行
      」，營業項目僅有室內家具批發買賣業務，而告訴人代理人丙○○亦在審理時
      陳述：被告並未有家俱工廠，是批發家具來賣的等語（見本院九十年二月二十
      三日訊問筆錄），被告既僅係批發家具買賣，又其所經營之「家家樂傢俱行」
      嗣後亦因失火焚燬，在無其他積極證據之情形下，參酌證人乙○○之上開證詞
      ，即難僅以坐落於高雄市○○○路四三七之一號之公司行號亦名為「家家樂傢
      俱行」，即擬制推認其內之傢俱亦為被告所有，該公司商號係被告所經營。
（四）綜上所述，被告所辯在委託告訴人刊登廣告後，無法支付廣告費係因所經營之
      傢俱行失火焚燬，週轉不靈方無法付款等語，既可採信，尚難認被告在委託告
      訴人刊登廣告之時即有不法利益之意圖，在欠缺主觀不法犯意之情形下，自無
      由以刑法詐欺得利罪相繩之；又告訴人假扣押所查封之物，既無證據可認係被
      告所有之財產，縱其後所查封之物遭他人處分，亦與刑法第三百五十六條之毀
      損債權罪之構成要件有間而難以該罪論擬。公訴人所舉之證據尚無法證明被告
      犯罪。此外，復查無其他積極證據足認被告有公訴人所指之犯行存在，不能證
      明被告犯罪，依法應為無罪之諭知。
五、被告經合法傳喚無正理由不到庭，惟既不能證明被告犯罪而應為無罪之諭知，已
    如前述，爰依刑事訴訟法第三百零六條之規定，不待其陳述逕行判決，併此敘明
    。
據上論斷，應依刑事訴訟法第三百零一條第一項、第三百零六條，判決如主文。
本案經檢察官劉河山到庭執行職務。
中    華    民    國      九十    年      三      月      十六        日
                                  臺灣高雄地方法院刑事第六庭
                                      法  官  李怡諄
右正本證明與原本無異。
如不服本判決，應於判決送達後十日內，向本院提出上訴狀。
                                書記官    林慧君
中    華    民    國      九十      年      三      月      十六      日


司法院資訊處製作；財團法人民間司法改革基金會備份。
